【裁判字號】    94,交聲,145
【裁判日期】    950410
【裁判案由】    違反道路交通管理處罰條例
【裁判全文】
臺灣宜蘭地方法院交通事件裁定         94年度交聲字第145號
原處分機關  交通部公路總局臺北區監理所宜蘭監理站
異  議  人
即受處分人  祥裕交通有限公司
代  表  人  乙○○○
代  理  人  丙○○
上列受處分人因違反道路交通管理處罰條例案件，對於交通部公
路總局臺北區監理所宜蘭監理站民國94年11月11日所為之宜監字
第裁43─Z00000000號裁決聲明異議，本院裁定如下：
    主  文
異議駁回。
    理  由
一、原處分意旨略以：異議人即受處分人所有之車牌號碼KN─78
    8號營業曳引車，於民國94年9月7日16時38分許，由司機丙
    ○○駕駛，行經國道一號高速公路北向9.4公里處，為內政
    部警政署國道高速公路警察局第一警察隊員警過磅測得載運
    總重輛已達39.98公噸，已超過核定載運總重量35公噸，該
    隊遂以公警局交字第Z00000000號製單舉發，交通部公路總
    局臺北區監理所宜蘭監理站遂依道路交通管理處罰條例第29
    條之2第1項、第3項規定，裁處受處分人罰鍰新臺幣（下同
    ）1萬5千元，並記汽車違規記錄1點。
二、異議意旨略以：異議人即受處分人所有之車牌號碼KN─788
    號營業曳引車，於94年9月7日16時38分許，由司機丙○○駕
    駛，行經國道一號高速公路北向9.4公里處，雖為警員過磅
    測得載運總重輛已達39.98公噸，已超過核定載運總重量35
    公噸，並遭警員開單舉發，惟該設於國道一號高速公路上之
    汐止收費站北上地磅是否準確？有無故障？均未見舉發或裁
    決機關提出證明。且當日丙○○遭開單後即立刻將車子駛下
    交流道，並在基隆市○○路上之合發地磅公司過磅，測得之
    載運總重量僅為38.3公噸，尚在容許之寬限重量（即核定載
    運總重量之一成）內，並未有應開單告發之超載情形，嗣丙
    ○○隨即駕車駛回國道一號高速公路，並在汐止收費站南下
    地磅過磅測得載運總重量為37.9公噸，再駛回汐止收費站北
    上地磅過磅測得載運總重量為37.9公噸，顯見KN─788號營
    業曳引車當日確無超載，應係汐止收費站北上地磅不準所致
    ，故原舉發及裁決機關以異議人所有之KN─788號營業曳引
    車超載4.98公噸，裁罰異議人1萬5千元，並記汽車違規記錄
    1點，其舉發及裁決均有未當。為此，聲明異議，請求撤銷
    原處分。
三、按汽車裝載貨物超過核定之總重量、總聯結重量者，處汽車
    所有人罰鍰，並記汽車違規紀錄1次；有前項規定之情形者
    ，應責令改正或當場禁止通行，並處1萬元罰鍰，超載10公
    噸以下者，以總超載部分，每1公噸加罰1千元；超載逾10公
    噸至20公噸以下者，以總超載部分，每1公噸加罰2千元；超
    載逾20公噸至30公噸以下者，以總超載部分，每1公噸加罰3
    千元；超載逾30公噸者，以總超載部分，每1公噸加罰5千元
    。未滿1公噸以1公噸計算，道路交通管理處罰條例第29條之
    2第1項前段、第3項定有明文。經查：
（一）異議人並不否認「伊所有KN─788號營業曳引車核定之裝
      載貨物後總重量為35公噸，於94年9月7日16時38分許，由
      司機丙○○駕駛，行經國道一號高速公路北向9.4公里處
      之汐止收費站北上地磅，曾為警員攔停過磅，過磅時電腦
      顯示載運總重量為39.98公噸。」之事實。
（二）其次，證人即本件舉發員警甲○○已於本院審理時結證「
      94年9月7日下午4時38分許，我在北上的汐止收費站執勤
      取締超載，當時丙○○所駕駛的KN-788號車子進來過磅，
      我親眼看見地磅的螢幕顯示重量為39.98公噸，已經超載
      ，我就指示丙○○到前面停車，然後就開單告發，當時丙
      ○○有要求再次過磅，但因為排隊過磅的車子很多，所以
      我沒有答應丙○○的要求。94年9月7日前後幾天我都在汐
      止收費站北上地磅處執勤取締超載的任務，94年9月7日之
      前汐止收費站北上地磅曾經發生故障，故障的的時候，我
      們不會讓車子進去過磅，修好了以後，才會讓車子進去過
      磅。9月7日丙○○進來過磅時，地磅是好的，在94年9月7
      日之後並沒有發生地磅故障的情形。」等情綦詳，並有KN
      ─788號營業曳引車行車執照影本、度量衡器檢定合格證
      書、過磅單、舉發違反道路交通管理事件通知單各1件在
      卷可稽，自可信真實。而依卷附度量衡器檢定合格證書、
      過磅單所顯示「本件舉發機關用以磅秤KN─788號營業曳
      引車載運總重量所用之地秤（即汐止收費站北上地磅），
      尚在檢定合格有限期限內（94年4月15日至95年4月30日）
      ，且於94年9月7日KN─788號營業曳引車過磅前後，尚有
      其他車輛密集使用過磅中，其中有多部汽車被測出載運總
      重量已逼近容許之一成寬限重量（如核定載運總重35公噸
      ，過磅結果為載重38.2、38.1、38.4、38.3公噸），另亦
      有他部汽車被測出超載或明顯未超載。」之情形，益徵於
      KN─788號營業曳引車過磅時，設於國道一號高速公路北
      向9.4公里處之汐止收費站北上地磅，確實並未有故障、
      不準確之情事。
（三）至於異議人雖提出合發地磅單，辯稱「當日丙○○遭開單
      後即立刻將車子駛下交流道，並在基隆市○○路上之合發
      地磅公司過磅，測得之載運總重量僅為38.3公噸，丙○○
      隨即駕車駛回國道一號高速公路，並在汐止收費站南下地
      磅過磅測得載運總重量為37.9公噸，再駛回汐止收費站北
      上地磅過磅測得載運總重量為37.9公噸，顯見KN─788號
      營業曳引車當日確無超載，應係汐止收費站北上地磅不準
      所致。」云云，然因異議人所稱之其他過磅結果，均係於
      將KN─788號營業曳引車駛離國道一號高速公路後所發生
      之情事，縱然異議人所稱之事後過磅結果無誤，亦無法推
      得本件舉發警員據以開單之原過磅結果不正確之結論。蓋
      於KN─788號營業曳引車駛離國道一號高速公路後，異議
      人或其司機即能卸下裝載於車上之貨物，故事後之過磅結
      果與舉發當時之原過磅重量不符，極有可能係因此種因素
      所造成，而非僅有原過磅時汐止收費站北上地磅故障不準
      確之原因。況且，依異議人所自承「丙○○隨即駕車駛回
      國道一號高速公路，並在汐止收費站南下地磅過磅測得載
      運總重量為37.9公噸，再駛回汐止收費站北上地磅過磅測
      得載運總重量為37.9公噸。」之情節，益徵於舉發當日，
      汐止收費站北上地磅確無故障或不準確之情事發生。從而
      ，異議人所持前揭辯解，並不足採。
（四）因此，本件異議人所有之KN─788號曳引車，核定之裝載
      貨物後總重量為35公噸，但於舉發之時間、地點，卻在裝
      載貨物後總重量已達39.98公噸（超過核定重量4.98公噸
      ）之情形下，行駛於道路上之違規事實，已堪認定。
四、綜上所述，原處分機關所為之本件裁決，核與前引道路交通
    管理處罰條例第29條之2第1項前段、第3項之規定相符，異
    議人以前揭情詞，對於上開裁決提起異議，並無理由，應予
    駁回。
五、據上論斷，依道路交通案件處理辦法第19條，裁定如主文。
中    華    民    國    95    年    4    月     10    日
                  臺灣宜蘭地方法院交通法庭
                      法  官  劉 家 祥
以上正本證明與原本無異。
如不服本裁定，應於裁定送達後5日內，向本院提出抗告狀（應
附繕本）。
                      書記官  邱 淑 秋
中    華    民    國    95    年    4     月    11    日


司法院資訊處製作；財團法人民間司法改革基金會備份。
